臺灣桃園地方法院行政訴訟判決　
111年度交字第450號
原      告  黃雨暘  
被      告  桃園市政府交通事件裁決處
                      設桃園市○○區○○路00號7~8樓
代  表  人  張丞邦    住同上
訴訟代理人  黃一鳴律師
上列當事人間交通裁決事件，原告不服被告民國111年9月6日桃
交裁罰字第58-DG0000000號裁決，提起行政訴訟，本院判決如下
：
    主      文
一、原告之訴駁回。
二、訴訟費用新臺幣參佰元由原告負擔。
    事實及理由
壹、程序部分
一、本件原告不服被告於民國111年9月6日桃交裁罰字第58-DG00
    00000號裁決書（下稱原處分）所為之裁決，向本院提起撤
    銷訴訟，依兩造書狀所述各節及卷內資料所示，本件事證已
    臻明確，本院認無經言詞辯論之必要，爰依行政訴訟法第23
    7 條之7 之規定，不經言詞辯論而為判決。
貳、實體部分　
一、事實概要：原告於民國111年6 月29日7 時49分，駕駛所有
    之車牌號碼000-000 號普通重型機車（下稱系爭機車），在
    桃園市平鎮區延平路3段428巷與延平路3段路口，經桃園市
    政府警察局交通大隊（下稱舉發機關）平鎮分隊員警以桃警
    局交字第DG0000000 號舉發違反道路交通管理事件通知單（
    下稱系爭舉發單），逕行舉發原告有「駕車行經有燈光號誌
    管制之交岔路口闖紅燈」之違規事實，違反道路交通管理處
    罰條例（下稱道交條例）第53條第1 項規定，並載明應於同
    年9 月24日前到案。嗣原告於應到案日前之111年8月18日向
    被告陳述意見，被告則於同年9 月6日以原告於上開時、地
    ，駕駛系爭車輛，有「駕車行經有燈光號誌管制之交岔路口
    闖紅燈」之違規事實，依道交條例第53條第1 項、第63條第
    1 項規定，以桃交裁罰字第58-DG0000000號違反道路交通管
    理事件裁決書（下稱原處分），對原告裁處罰鍰新臺幣（下
    同）1,800 元，並記違規點數3 點，原處分並於同年月8日
    對原告為送達。原告不服原處分，於同年9月13日向本院提
    起行政訴訟。
二、原告起訴主張：舉發機關利用職務之便，故意將桃園市平鎮
    區延平路3段各巷口黃燈秒數進行修改，先將前一巷口314巷
    黃燈設為5秒，而428極窄巷口黃燈則設為2秒，依道路交通
    標誌標線設置規則第231條規定須有3秒以上黃燈秒數，若該
    處黃燈確有3秒以上，系爭機車早已通過才會轉紅燈等語，
    並聲明：原處分撤銷。
三、被告則以：
　㈠按道交條例第4條第2項規定：「駕駛人駕駛車輛、大眾捷運
    系統車輛或行人在道路上，應遵守道路交通標誌、標線、號
    誌之指示、警告、禁制規定，並服從執行交通勤務之警察或
    依法令執行指揮交通及交通稽查任務人員之指揮。」、第7
    條之2第1項第1款規定：「汽車駕駛人之行為有下列情形之
    一，當場不能或不宜攔截製單舉發者，得逕行舉發：一、闖
    紅燈或平交道。」、第53條第1項規定：「汽車駕駛人，行
    經有燈光號誌管制之交岔路口闖紅燈者，處新臺幣一千八百
    元以上五千四百元以下罰鍰。」、第63條第1項第3款規定略
    以：「汽車駕駛人有下列各款所列條款之一者，除依原條款
    處罰鍰外，並予記點：三、有…第五十三條…情形之一者，各
    記違規點數三點。」。
  ㈡復按道路交通安全規則第102條第1項第1款規定：「汽車行駛
    至交岔路口，其行進、轉彎，應依下列規定：一、應遵守燈
    光號誌或交通指揮人員之指揮，遇有交通指揮人員指揮與燈
    光號誌並用時，以交通指揮人員之指揮為準。」、道路交通
    標誌標線號誌設置規則第170條第1項前段規定：「停止線，
    用以指示行駛車輛停止之界限，車輛停止時，其前懸部分不
    得伸越該線」、第206條第1項第5款第1目規定：「行車管制
    號誌各燈號顯示之意義如左：五、圓形紅燈㈠車輛面對圓形
    紅燈表示禁止通行，不得超越停止線或進入路口。」。
　㈢為促使駕駛人回歸於對標線之認知，同時兼顧執法技術層面
    與大眾接受程度，茲將面對圓形紅燈時超越停止線或闖紅燈
    之認定敘述如后提供參考：㈠車輛面對圓形紅燈時仍逕予穿
    越路口至銜接路段，含左轉、直行、迴轉及右轉（依箭頭綠
    燈允許行駛者除外）即視為闖紅燈之行為。㈡有繪設路口範
    圍者：車輛無視於紅燈警示，有穿越路口之意圖，而車身已
    伸入路口範圍亦視同闖紅燈；若僅伸越停止線而未達路口範
    圍者，則視為不遵守標線指示（可以道路交通管理處罰條例
    第六十條第三項之規定處分之）。㈢無繪設路口範圍者：以
    車輛無視於紅燈號誌，而有穿越路口之企圖，其車身並已伸
    越停止線並足以妨害其他方向人（若有行人穿越道）、車通
    行者亦以闖紅燈論處；若僅車身伸越停止線則以不遵守標線
    指示視之。㈣目前交岔路口已繪設網狀黃線區者暫以該範圍
    視作路口，未繪設者請公路主管機關依內政部警政署六十五
    年二月十六日警署交字第００二四九號函之規定視路況車況繪
    設路口範圍。㈤另路口設有照相設施者並請有關單位依會議
    結論之認定標準配合調整以更能明確認定(參照交通部82年4
    月22日交路字第009811號函)。
　㈣桃園市政府警察局平鎮分局111年10月5日平警分交字第11100
    34133號函略以：「…旨案經審視採證資料，該車駕駛人行經
    有燈光號誌管制之交岔路口闖紅燈，經本分局員警予以照相
    逕舉，違規行為屬實，尚無構成免予舉發要件…」。
　㈤依採證照片內容，路口燈光號誌已為紅燈，系爭機車尚未駛
    至停止線，而系爭機車於路口燈光號誌仍為紅燈逕自超越停
    止線直行，準此系爭車輛確有「駕車行經有燈光號誌管制之
    交岔路口闖紅燈」之違規行為甚明。
　㈥原告主張黃燈秒數不足之部分，依據桃園市政府交通局111年
    8月22日桃交工字第1110043900號函及桃園市政府交通局111
    年10月4日桃交工字第1110052194號函，本件違規路段(桃園
    市平鎮區延平路3段)速限為50公里/小時，黃燈設定時間為3
    秒，符合相關規定，且違規地點號誌於違規當日無異常通報
    及維修紀錄，是違規地點號誌設置符合相關規定。
　㈦按汽車行駛時，駕駛人應注意車前狀況，並隨時採取必要之
    安全措施，道路交通安全規則第94條第3項定有明文。又圓
    形黃燈用以警告車輛駕駛人及行人，表示紅色燈號即將顯示
    ，屆時將失去通行路權；而圓形紅燈表示車輛禁止通行，不
    得超越停止線或進入路口，道路交通標誌標線號誌設置規則
    第206條第4款、第5款分別定有明文。而於綠燈及紅燈間之
    所以設置固定秒數之警示黃燈以為緩衝，乃考量道路交通處
    於動態流通之狀態，基於其本身物理上之特質，為達維護道
    路交通安全之本旨，且為免車身於綠燈過線時，突然轉為紅
    燈，而導致駕駛人反變成闖紅燈之不合理結果，是駕駛人如
    在進入路口前見綠燈轉為黃燈時，應即時減速隨時作「停車
    準備」，而非「搶黃燈」加速前進，以免闖越紅燈，待復轉
    為綠燈時，始能繼續行進 (參照臺灣高雄地方法院刑事判決
    107年度審交易字第252號)。
　㈧又道路交通標誌、標線、號誌，係交通主管機關依道路交通
    狀況及用路人之需要而依法設置，故駕駛人有遵守標誌、標
    線、號誌指示之義務，駕駛人不得僅憑其個人認知或價值判
    斷，或主觀認為其行為不致影響交通秩序、安全，而任意決
    定不予遵守，否則將使交通秩序大亂，非但影響道路交通安
    全及用路人權益，亦將使道路交通標誌、標線、號誌形同虛
    設。而道路設置之標誌，係作為管制交通及維護用路人安全
    極為重要之交通標誌，駕駛人應予遵守 (參照臺灣新北地方
    法院行政訴訟判決105年度交字第201號)。
　㈨是以，系爭車輛因有「駕車行經有燈光號誌管制之交岔路口
    闖紅燈」之情，是該當道交條例第53條第1項規定所定要件
    。是原告之訴為無理由，應予駁回等語置辯，並聲明：原
    告之訴駁回。
四、本件爭點：
  ㈠原告有無駕車行經有燈光號誌管制之交岔路口闖紅燈之情事
    ？黃燈秒數是否有不足？
五、本院之判斷：
  ㈠按汽車駕駛人，行經有燈光號誌管制之交岔路口闖紅燈者，
    處1,800 元以上5,400 元以下罰鍰；汽車駕駛人有第53條情
    形者，除依原條款處罰鍰外，並予記違規點數3 點，道交條
    例第53條第1 項、第63條第1 項第3 款分別定有明文。觀諸
    被告提供之採證照片顯示：路口燈光號誌已為紅燈，系爭機
    車尚未駛至停止線，而系爭機車於路口燈光號誌仍為紅燈逕
    自超越停止線直行等情，此有桃園市政府警察局平鎮分局11
    1年8月28日平警分交字第1110028747號函暨所附採證照片4
    張在卷（見本院卷第41至44頁）可稽。足見系爭機車確實有
    「駕車行經有燈光號誌管制之交岔路口闖紅燈」之違規行為
    。
　㈡雖原告主張：該路口黃燈秒數只有2秒，一般車輛行駛均無法
    反應，且與其他路口黃燈秒數標準不同云云。然查，桃園市
    政府交通局111年8月22日桃交工字第1110043900號函及桃園
    市政府交通局111年10月4日桃交工字第1110052194號函表示
    ：「本件違規路段(桃園市平鎮區延平路3段)速限為50公里/
    小時，黃燈設定時間為3秒，符合相關規定，且違規地點號
    誌於違規當日無異常通報及維修紀錄，是違規地點號誌設置
    符合相關規定。」復依設置規則第231條第1款固就行車管制
    號誌之黃燈時間，定有行車速限為每小時50公里以下者黃燈
    時間得為3秒之明文，惟條文文字僅稱黃燈秒數「得」以此
    定之，即仍賦予道路交通主管機關依據道路具體情形為規劃
    、裁量之權限，是縱認上開路口之黃燈秒數確有不足3秒或
    與其他路段黃燈秒數不同之情形，亦難認有何違法可言，況
    原告並無舉證以實其說秒數確有不足云云，自難採信。又道
    路交通標誌、標線、號誌一經主管機關規劃設置後，依法變
    更前，人民即有遵守之義務。倘所有汽機車駕駛人見道路交
    通主管機關所設置之標線、標誌或號誌，全憑個人主觀之認
    知或過往駕車之習慣而可恣意違反，則如何建立道路上所劃
    設標誌、標線或號誌之規制效力，交通安全之秩序亦將無從
    建立，其他用路人之生命、財產安全，亦將失去保障。是原
    告當無由徒憑其主觀認知，逕認該路口黃燈秒數不足，即無
    須遵守交通號誌。
六、綜上，原告於前開時、地騎乘系爭機車行經設有燈光號誌管
    制路口闖紅燈之違規行為既為屬實，則被告依處罰條例第53
    條第1項規定裁處原告罰鍰1,800元，並依同條例第63條第1
    項第3款規定記違規點數3點處分，經核均無違法，原告訴請
    撤銷原處分，為無理由，應予駁回。
七、本件判決基礎已臻明確，兩造其餘之攻擊防禦方法經本院斟
    酌後，核與判決不生影響，無一一論述之必要，併予敘明。
據上論結，本件原告之訴為無理由，依行政訴訟法237條之7、第
237條之8第1項、第98條第1項前段，判決如主文。
中　　華　　民　　國　　111 　年　　11　　月　　7 　　日
                  行政訴訟庭  法  官  徐  培  元
上為正本係照原本作成。
如不服本判決，應於判決送達後20日內，向本院提出上訴狀並表
明上訴理由（原判決所違背之法令及其具體內容或依訴訟資料可
認為原判決有違背法令之具體事實），其未載明上訴理由者，應
於提出上訴後20日內向本院補提理由書（上訴狀及上訴理由書均
須按他造人數附繕本，如未按期補提上訴理由書，則逕予駁回上
訴），並應繳納上訴裁判費新臺幣750元。
中　　華　　民　　國　　111 　年　　11　　月　　7 　　日
                              書記官  吳  文  彤